---
title: "Curso de Inferência Causal"
output: html_document
---


# Métodos de ajuste para confundimento

- Randomização - ideal    

- Métodos generalizados:
  - Padronizacao - fórmula g paramétrica
  - Ponderação pelo inverso da probabilidade de seleção em modelos estruturais marginais
  - Estimação g de modelos estruturais aninhados

- Métodos baseados em estratificação:
  - Esratificação (não paramétrica) - regressão (paramétrica)
  - Restrição
  - Pareamento - escores de propensão

<br>
<br>
<br>


# Exemplo (Hernan & Robins, 2019)


| L | A | Y |
|:-:|:-:|:-:|
| 0 | 0 | 0 |
| 0 | 0 | 1 |
| 0 | 0 | 0 |
| 0 | 0 | 0 |
| 0 | 1 | 0 |
| 0 | 1 | 0 |
| 0 | 1 | 0 |
| 0 | 1 | 0 |
| 1 | 0 | 1 |
| 1 | 0 | 1 |
| 1 | 0 | 0 |
| 1 | 1 | 1 |
| 1 | 1 | 1 |
| 1 | 1 | 1 |
| 1 | 1 | 1 |
| 1 | 1 | 1 |
| 1 | 1 | 1 |
| 1 | 1 | 0 |
| 1 | 1 | 0 |
| 1 | 1 | 0 |


A -> Tratamento (transplante=1, sem transplante=0)    
Y -> Desfecho (morreu=1; não morreu=0)    
L -> Gravidade (pct grave=1; pct não grave=0)   

<br>
<br>

por permutabilidade:
$$
Pr[Y=1|A=1] = Pr[Y^{a=1}=1]
$$

Probabilidade do desfecho se todos tivessem sido tratados: real 13    

L=0 -> 1/4=0.25 -> 40% (8/20 - não graves)   
L=1 -> 6/9=0.66 -> 60% (12/20 - graves)    
`0.25*0.40 + 0.66*0.60 = 0.1+0.4=0.5`


<br>
<br>

por permutabilidade:
$$
Pr[Y=1|A=0] = Pr[Y^{a=0}=1]
$$

Probabilidade do desfecho se todos não tivessem sido tratados: real 7    

L=0 -> 1/4=0.25 -> 40% (8/20 - não graves)   
L=1 -> 2/3=0.66 -> 60% (12/20 - graves)    
`0.25*0.40 + 0.66*0.60 = 0.1+0.4=0.5`

<br>

Efeito causal = 0.5-0.5 = 0   


Fórmula de ajuste:
$$
\sum_{l} Pr[Y|L=l, A=a] * Prob[L=l]
$$

Método não paramétrico, usado para poucos confundidores

<br>
<br>
<br>

# Ponderação pelo inverso da probabilidade de seleção


1) Calcular a probabilidade de seleção para cada indivíduo    
2) Ponderar a estimativa pelo inverso desta probabilidade de seleção    

<br>

Os indiv;iduos que tiverem __maior__ probabilidade de serem selecionados para receber o tratamento terão um peso __menor__.    
Os indivíduos que tiverem __menor__ probabilidade de serem selecionados para receber o tratamento terão um peso __maior__.

<br>

OBJETIVO -> balancear o estudo


<br>

Mesmo Exemplo (Hernan & Robins, 2019)   

<br>

1) Calcular a probabilidade de seleção para cada indivíduo:   
Probabilide de ser tratado não sendo grave -> 4/8 = 0.50    
Probabilide de não ser tratado não sendo grave -> 4/8 = 0.50    
Probabilide de ser tratado sendo grave -> 9/12 = 0.75    
Probabilide de não ser tratado sendo grave -> 3/12 = 0.25    

<br>

2) Ponderar a estimativa pelo inverso desta probabilidade de seleção:   
não grave tratado -> 1/0.5=2    
não grave não tratado -> 1/0.5=2    
grave tratado -> 1/0.75=1.33    
grave não tratado -> 1/0.25=4   

<br>
<br>
<br>



# Modelo expplicativo estrutural marginal


- Estrutural: respostas contrafatuais   

- Marginal (não condicional): não inclui nenhuma covariável (saturado)    


<br>

Exemplo:    
Fumar durante a gravidez gera algum efeito no peso ao nascer?   

Y (desfecho) -> peso ao nascer    
T (exposição) -> mãe fumante ou não fumente   
C (confundidor) -> Idade da mãe


<br>
<br>


# Escore de propensão

Probabilidade condicional de tratameto

$$
Pr[T=1|C]
$$

Qual a probabilidade da mãe fumar, em função da sua idade?


<br>
<br>

# Cálculo dos pesos para tratamento binário

- Para os expostos ou grupo de tratamento:

Fumantes

$$
W^{T}=1/Pr[T=1|C]
$$


- Para os não expostos ou grupo controle:

Não fumantes

$$
W^{T}=1/(1-Pr[T=1|C])
$$


<br>
<br>

# Modelo preditivo logístico


Modelo `idade[C] ~ fumar[T]`: qual a probabilidade de fumar em função da idade da mãe?    


Predict_pf = predição da probabilidaed de fumar (OR)   
ipf = if_else(smoke == 1,  1/Predict_pf, 1/(1-Predict_pf))

Inverso da probabilidade de fumar adicionado como peso no modelo `peso[Y] ~ fumar[T], weight=ipf`   

<br>
<br>


# Verificar balanço - permutabilidade


pacote `ipw::tableOne`    

Diferenças nas médias padronizadas devem ser próximas de zero e a razão de variância deve ser próxima de 1    


Avaliar com `density_plot`

<br>
<br>


# Cálculo dos pesos para o inverso da probabilidade de seleção


- __Confundimento:__ probabilidade de tratamento em função das variáveis preditoras do tratamento

$$
W^{T}=\frac{1}{f(T|C)}
$$

- __Viés de seleção:__ probabilidade de participação no estudo em função das variáveis (tratamento e confundidoras)


$$
W^{Part}=\frac{1}{Pr[Part=1|T,Preditores]}
$$



- __Peso Final__ $=W^{T}*W^{Part}$



<br>
<br>


# Passos na análise com escore de propensão

1. Análise ajustada em modelos de regresão convencionais
2. Verificação do balanceamento antes da implementação do escore de propensão
3. Estimação do escorte de propensão
4. Ponderação ou pareamento com escore de propensão
5. Verificação do balanceamento depois da implementação do escore de propensão 
6. Cálculo do efeito causal em modelos ponderados ou com pareamento pelo escore de propensão


<br>
<br>


# Exemplo

- Lalonde -> 185 tratados e 429 controles    

- NSWD -> National Supported Work Demonstration   

- TRATAMENTO -> Impacto de um programa de retreinamento profissional na renda do indivíduo    

- DESFECHO -> Renda em 1978   


<br>
<br>


# Verificar balanceamento entre tratados e não tratados

- Variáveis contínuas -> teste t de Student   
- Valriáveis categóricas -> teste do chi-quadrado   

- Problemas: dependente do tamanho da amostra
  - Amostras pequenas -> falso negativo   
  - Amostras grandes -> significante, mas importante?



<br>
<br>


# Outros métodos

- Diferença absoluta nas médias padronizadas entre os grupos tratamento e controle

$$
\frac{\bar{x}_ {t}-\bar{x}_{c}}{\sqrt{}(s^{2}_{t}+s^{2}_{c})/2}
$$

Ideal < 0.10 desvio padrão    
Aceit;avel < 0.25 desvio padrão   

<br>

- Teste de Kolmogorov-Smirnov -> compara toda a distribuição (p>=0.05)

- Quais variáveis incluir no ajuste?
  - Pela significância?
  - Pela teora?
  


<br>
<br>


# Seleção de covariáveis (Leite, 2017)


INCLUIR COM BASE NA TEORIA    
- Confundidores - causa do tratamento e do desfecho diminui viés e diminui variância    
- Preditores do desfecho dimunui variância, mas quebra cegamento    
- menor erro de mensuração


NÃO INCLUIR   
- Preditores do tratamento aumaenta a variância   
- Mediadores    
- Descendentes dos tratamento   
- Colisores   


SELECIONAR COM APOIO DE DAG (Gráfico Acíclico Direcionado)    
- Criério da porta de trás




<br>
<br>


# Variável quantitativa - idade

```{r message=FALSE, warning=FALSE}
library(Matching)
data("lalonde")

t.test(age~treat, data=lalonde, var.equal=TRUE)

```


<br>
<br>


# Variável qualitativa - Casados

```{r}
descr::crosstab(lalonde$treat, lalonde$married, prop.r = TRUE, chisq = TRUE, plot = FALSE)
```



<br>
<br>


# Diferença entre tratados e controles

```{r message=FALSE, warning=FALSE}
library(tidyverse)

xvars <- c("age", "re74", "re75", "educ", "nodegr", "married", "black", "hisp")

table1 <- tableone::CreateTableOne(vars = xvars, 
                                   strata = "treat", 
                                   data = lalonde %>% mutate(nodegr = factor(nodegr),
                                                             married = factor(married),
                                                             black = factor(black),
                                                             hisp = factor(hisp)), 
                                   test = TRUE)

print(table1, smd = TRUE)

```


<br>
<br>


# Prática usual

Estimar efeito do tratamento em um modelo de regressão com ajuste para fatores de confusão


```{r message=FALSE, warning=FALSE}
reg <- lm(re78 ~ treat + age + educ + black + hisp + nodegr + married + re74 + re75, data = lalonde)

reg %>% summary
```


<br>
<br>



# Problemas (da modelagem convencional)

- Forma funcional da relação entre os preditores e o desfecho é linear?   
- Ausência de interações?   


- Não é possível saber se as variáveis ficaram balanceadas após o ajuste - permutabilidade?   


<br>

Solução: modelagem em duas etapas

<br>
<br>



# Escore de propensão

- Potencial para balancear variáveis observadas   

- Probabilidade condicional de receber o tratamento em função das variáveis preditoras obseradas    

$$
E[p] = Pr(t=1|p)
$$

<br>
<br>


# Estimador em dois passos 

- __MODELO PREDITIVO__ - Estimar a probabilidade de ser treinado em função das variáveis preditoras do treinamento (modelo logístico)    

- __MODELO EXPLICATIVO__ - Estimar a diferença entre as médias de renda em 1978 entre os grupos que receberam treinamento ou não, pondernado pelo inverso da probabilidade de ter sido treinado (modelo de regressão linear)   



<br>
<br>



# Escore de propensão

Probabilidade condicional de tratamento em função de variáveis preditoras do tratamento (características pré-tratamento)   

$$
E[p]=Pr(t=1|p)
$$


_Qual a probabilidade do indivíduo ter sido treinado, em função das variáveis preditoras (raça, ser casado, renda em 1974, idade, educação)?_    



<br>
<br>


# Métodos para estimativa do escore de propensão

- Regressão logística    
  1. Má especificação - não inclusão de termos polinomiais e interações - provoca não balanceamento   
  2. Verificar linearidade do logito para variáveis contínuas - sensível à forma funcional    

<br>

- Modelagem Ampliada Generalizada (_Generalized Boosted Model_ - GBM) - Apredizagem de máquinas baseada em árvores de decisão e algorítmos iterativos - seleciona automaticamente covariáveis, termos polinomiais e interações para incluir no balanceamento    



<br>
<br>


# Tipos de efeito causal

_Average Treatment Effect_ - ATE    
- $ATE=E[D^{1}-D^{0}]$  
- Qual a eficácial relativa do tratamento em média na população?    

<br>


_Average Treatment Effect Among the Treatment_ - ATT    
- $ATT=E[D^{1}-D^{0}|T=1]$  
- Que resultado teriam os indivíduos do grupo controle se eles tivessem recebido o tratamento?    

<br>


_Average Treatment Effect Among the Control_ - ATC    
- $ATT=E[D^{1}-D^{0}|T=0]$

<br>

__Obs:__ Em estudos controlados e aleatorizados $ATE = ATT$

<br>
<br>

# Verificar área de suporte comum

Qual estmativa de efeito causal será usada?


```{r message=FALSE, warning=FALSE}

red_prop <- glm(treat ~ age + re74 + re75 + educ + nodegr + married + black + hisp,
                data = lalonde, family = binomial(link = "logit"))

pscore <- red_prop$fitted.values

lalonde %>% 
  cbind(pscore) %>% 
  boxplot(pscore~treat, data=., 
          xlab = "Programa de Retreinamento Profissional",
          ylab = "Escore de Propensão")

```


<br>
<br>


# Cácilo dos pesos para tratamento binário - ATE

- Para os expostos ou grupo de tratamento:    
Treinados   
$$
Peso^{T}=\frac{1}{Pr[T=1|P]}
$$


- Para os não expostos ou grupo controle:   
Não Treinados   
$$
Peso^{T}=\frac{1}{(1-Pr[T=1|P])}
$$


<br>
<br>



# Cácilo dos pesos para tratamento binário - ATT

- Para os expostos ou grupo de tratamento:    
Treinados   
$$
Peso^{T}=1
$$


- Para os não expostos ou grupo controle:   
Não Treinados   
$$
Peso^{T}=\frac{Pr[T=1|P]}{(1-Pr[T=1|P])}
$$


<br>
<br>


# Estimativa do escore de propensão por regressão logística


```{r message=FALSE, warning=FALSE}
lalonde$peso.ATE <- if_else(lalonde$treat == 1, 1/pscore, 1/(1-pscore))
lalonde$pslog <- pscore

lalonde %>% 
  select(treat, age, educ, black, hisp, married, nodegr, re74, re75, pslog, peso.ATE) %>% 
  head(10) %>% kableExtra::kable() %>% kableExtra::kable_styling()

lalonde %>% 
  select(treat, age, educ, black, hisp, married, nodegr, re74, re75, pslog, peso.ATE) %>% 
  tail(10) %>% kableExtra::kable() %>% kableExtra::kable_styling()

```


<br>
<br>


# Modelo explicativo 

Ponderado pelo inverso da probabilidade de seleção (tratamento)

```{r message=FALSE, warning=FALSE}
design_pslog <- survey::svydesign(ids = ~1, weights = ~peso.ATE, data = lalonde)

glm <- survey::svyglm(re78 ~ treat, design = design_pslog) 

glm %>% summary

```



<br>
<br>


# Escore de popensão

- Estimar efeito causal na ausência de randomização   
- Não há permutabilidade    
- Os fatores determinantes do tratamento são conhecidos   
- Recuperar a permutabilidade entre os grupos de tratamento e controle - controlar viés de seleção    


<br>
<br>


# Exemplo (McKee, 2015)

cmi -> Ceficiente de Mortalidade Infantil (desfecho)

```{r message=FALSE, warning=FALSE}

mckee <- tibble(obs = c(1, 2, 3, 4, 5, 6, 7, 8, 9),
       treat = c(1, 1, 1, 1, 0, 0, 0, 0, 0),
       cmi = c(10, 15, 22, 19, 25, 19, 4, 8, 6),
       pobreza = c(.5, .8, .7, .6, .6, .5, .1, .3, .2),
       medico = c(.01, .02, .01, .02, .01, .02, 0.4, .05, .04))

mckee %>% kableExtra::kable() %>% kableExtra::kable_styling()
```



<br>
<br>



# Estimador em três passos

1. __MODELO PREDITIVO__ - Estimar a probabilidade de cada vila participar do programa em função das variáveis preditoras da participação (modelo logístico)   

2. __PAREAMENTO COM BASE NO ESCORE DE PROPENSÃO__ - ex: Vizinhos mais próximos    

3. __MODELO EXPLICATIVO PÓS-PAREAMENTO__ - Estimar a diferença na mortalidade infantil entre as vilas que receberam o programa ou não (modelo de regressão linear) no arquivo pareado   



<br>
<br>


# Comparação Naive

Compara média entre grupos tratamento e controle

```{r message=FALSE, warning=FALSE}
mckee %>% t.test(cmi~treat, data=.) %>% parameters::model_parameters()
```


<br>
<br>


# Grupo intervenção

- Maior mortalidade infantil    
- Maior taxa de pobreza   
- Menos taxa de médicos per capita

<br>

Possível viés de seleção: selecionaram para o tratamento as vilas que nessessitavam maior apoio


```{r message=FALSE, warning=FALSE}
library(ggdag)
library(ggplot2)

dagified <- ggdag::dagify(treat ~ pebreza,
                   treat ~ medico,
                   medico ~ pebreza,
                   mortalidade ~ pebreza,
                   mortalidade ~ medico,
                   mortalidade ~ treat,
                   labels = c("treat" = "Tratamento",
                              "medico" = "Medico percapita",
                              "pebreza" = "Nivel de pobreza",
                              "mortalidade" = "Mortalidade infantil"),
                   exposure = "treat",
                   outcome = "mortalidade", latent = c("medico", "pebreza")
                  )

ggdag::ggdag(dagified, text_col = "red"
             # text = FALSE, use_labels = "label"
             ) + theme_dag()

```





<br>
<br>

# Solução usual 

Modelo de regressão ajustado para confundidores   


```{r message=FALSE, warning=FALSE}
glm(cmi ~ treat + medico + pobreza , data = mckee) %>% summary
```

Problema: não leva em conta relações não lineares e interações entre as variáveis




<br>
<br>


# Solução

- Criar novo grupo controle - pareamento    

- Para cada vila do grupo de tratamento - selecionar uma vila do grupo controle que seja a mais parecida com ela em termos de características prévias   

- Que seja semelhante em relação às variáveis preditoras do pareamento    


<br>
<br>


# Opção de pareamento manual


- Com reposição   
  - 1 com 6   
  - 2 com 5   
  - 3 com 5   
  - 4 com 5   
- 7, 9, 0 descartadas


<br>
<br>


# Estimar escore de propensão

- Problema: como identificar a melhor observação controle quando são muitas as variáveis determinantes do tratamento    

- Solução: calcular a probabilidade de receber a intervenção em função das variáveis preditoras:    

  - $Prob[treat=1|X1, X2]$



<br>
<br>


# Escore de propensão

- É a probabilidade condicional (predita) de tratamento em função das características pré-tratamento (determeinates do tratamento)   
- Abordagem contrafatual - comparar o desfecho nos tratados com os controles (representam os tratados se estes não tivessem sido tratados) - permutabilidade   

- Estimativa marginal do efeito causal    


<br>
<br>



# Modelo logístico

```{r message=FALSE, warning=FALSE}
modelo <- glm(treat ~ pobreza + medico, data = mckee, family = binomial(link = "logit")) 
modelo %>% summary
```
```{r message=FALSE, warning=FALSE}
mckee$ps <- modelo$fitted.values

mckee %>% kableExtra::kable() %>% kableExtra::kable_styling()
```



<br>
<br>


- __ATT__ - Efeito médio do tratamento para os tratados   

- Foram selecionadas para controle somente as vilas que se parecem com as vilas do grupo de tratamento e não com a população geral   

- Diminui a área de suporte comum   


<br>
<br>


# Verificar área de suporte comum


```{r message=FALSE, warning=FALSE}
mckee %>% 
  boxplot(ps ~ treat, data = .,
          xlab = "Programa de intervenção",
          ylab = "Escore de propensão")


```

- Para pareamento:    
  - ATT - todos os casos teriam controles?    
  - ATE - todos os casos terima controles e todos os controles teriam casos?    
  


<br>
<br>


```{r message=FALSE, warning=FALSE}
mckee %>% kableExtra::kable() %>% kableExtra::kable_styling()
```


__ATE__ - Efeito médio do tratamento para os tratados

```{r}
(10+15+22+19)/4 - (19+25+25+25)/4
```




<br>
<br>


# Passos

- Escolher variáveis que influenciam o tratamento   
- Calcular o escore de propensão    
- Parear pelo escore de propensão   
- Checar se balanço foi atingido    
- Calcula efeito causal   





<br>
<br>


# Escore de propensão

- Logito do escore de propensão - resolve o problema quando os escores ficam muito proximos de zero ou de um    

- Escores das vilas 7, 8 e 9 muito proximos de zero   

$$
log(e_{i}(p)) = log\left(\frac{e_{i}(p)}{1-e_{i}(p)}\right)
$$

<br>
<br>



# Modelo logístico

Calcular e converter escore de propensão para logito

```{r message=FALSE, warning=FALSE}
mckee$pslogit <- log(mckee$ps/(1-mckee$ps))

mckee %>% kableExtra::kable() %>% kableExtra::kable_styling()
```


<br>
<br>


# Checar balanço

- Balanço - determinar se foi atingido equilibrio entre os grupos de tratamento e controle    

- Comparar grupo tratado com o novo grupo controle    

1. Distribuição das variáveis preditoras do tratamento    

2. Distribiução do escore de propensão    


<br>
<br>



```{r message=FALSE, warning=FALSE}

mckee %>% 
  boxplot(cmi ~ treat, data=.)


mckee %>% 
  ggplot(aes(x = cmi, color = treat)) +
  geom_density()

mckee %>% 
  filter(treat == 1) %>% 
  ggplot(aes(x = cmi)) +
  geom_density()

mckee %>% 
  filter(treat == 0) %>% 
  ggplot(aes(x = cmi)) +
  geom_density()
```


<br>
<br>


# Pareamento - vizinho mais próximo - pacote Matchit


```{r message=FALSE, warning=FALSE}
nnmatch <- MatchIt::matchit(treat ~ pobreza + medico, data = mckee,
                            distance = "linear.logit", method = "nearest", ratio = 1)

summary(nnmatch, standardize = TRUE)
```
<br>
<br>

Outro pacote

```{r message=FALSE, warning=FALSE}
matchps <- Matching::Match(Y = mckee$cmi, Tr = mckee$treat, X = mckee$ps, estimand = "ATT")
summary(matchps)
```


```{r message=FALSE, warning=FALSE}
balance <- Matching::MatchBalance(treat ~ pobreza + medico, 
                                  data = mckee, 
                                  match.out = matchps)
```

<br>
<br>

# Problemas 

- Amostra pequena - exemplo útil para desmonstrart como funciona o pareamento por escore de propensão   

- O método não funciona bem quando quase todos aqueles com escores de propensão alto receberam o tratamento e quase todos com escore baixo não receberam - zona de suporte comum é pequena    


<br>
<br>



# Vantagens do pareamento

1. Menos sensível à forma funcional da relação entre as varaáveis (interação e linearidade)   

2. O balanço pode ser melhor verificado empiricamente   


<br>
<br>


# Desvantagens do pareamento

- Perda de casos e controles - diminui área de suporte comum - diminui a generalização externa    

- __Poderar com escore de propensão__ - usa todos os sujeitos do estudo - aumenta o poder e a generalização externa   



<br>
<br>



# Tipos de pareamento

- Com reposição - o mesmo controle pode ser pareado com vários casos - reduz viéz   

- Sem reposição - o mesmo controle só é pareado uma vez com cada caso tratado - aumenta a probabilidade de pareamento ruim    

- Razão entre casos e controles 1:1, n:1 (pareamento múltiplo - mais de um controle por caso)

<br>
<br>


# Tipos de pareamento

- __Vizinho mais próximo__ - pareado com o controle que tiver o escore de propensão mais próximo, escolhendo-se o primeiro controle que atinge o critério    

- __Vizinho mais próximo__ fixando-se uma __distância máxima__ (caliper) - geralmente 0.2 desvios padrão    

- __Ótimo__ - encontra os pares minimizando a distância absoluta média entre todos os pares - processo iterativo    

- __Kernek__ - cada tratado é pareado com vários controles com peso proporcional à distância entre o tratado em cada controle   


<br>
<br>



# Modificar escore de propensão para melhorar a especificação do modelo

- Adicionar termos de interação   

- Adicionar termos polinomiais - quadráticos, cúbicos   


<br>
<br>


# Limitações 

- Pareamento - perda de casos - dimimui a zona de suporte comum - diminui generalização externa   

- Variáveis omitidas interferem na alocação do tratamento - quebra do pressuposto da ignorabilidade da alolcação do tratamento    

$$
(D^{1}, D^{0}) \perp\!\!\!\perp T|P
$$


<br>
<br>



# Análise de sensibilidade

- Examinar qual magnitude um viés oculto por variáveis omitidas deve ter para modificar inferência    

- Até que ponto os achados são sensíveis ao viés oculto?    

- Rosenbaun (2002) - teste não paramétrico de Wilcoxon    

- Cáculo do gamma - chance de viés oculto na alocação do tratamento   

- Pacote `rbounds` R    

- Quando os limites superior ou inferior do gamma mudarem de significante para não significante ou vice-versa -> indica o qunto a chance (gamma) precisa mudar para que a significância se modifique    

- Resultado robusto -> mudança grande na chance necessária para provocar uma mudança na significância estatística   



<br>
<br>


# Pareamento - vizinho mais próximo - pacote Matchit


```{r message=FALSE, warning=FALSE}
nnmatch <- MatchIt::matchit(treat ~ age + educ + black + hisp + nodegr + married + re74 + re75,
                            data = lalonde, distance = "linear.logit", method = "nearest", ratio = 1)

summary(nnmatch, standardize = TRUE)
```



<br>
<br>

# Estimativa do efeito causal - pacote Matchit


```{r message=FALSE, warning=FALSE}
match_ps <- MatchIt::match.data(nnmatch)

fit <- lm(re78 ~ treat, data = match_ps)

summary(fit)
```


<br>
<br>

# Vantagens - em relação ao ajuste para covariáveis

1. o processo de diminuição do viés de seleção é separado da análise do desfecho - o pesquisador é cego em relação ao desfecho - tende a evitar resultados orientados pelos dados    

2. Modelo do desfecho com menos parâmetros a serem estimados    

3. Balanceamento entre as covariáveis nos grupos de tratamento e controle é feito independentemente do desfecho - nenhum pressuposto a respeito da forma funcional da relação entre as covariáveis e o desfecho é feito    

4. Pormite testar balanceamento das covariáveis entre os grupos de tratamento e controle    

5. Uso de método semiparamétrico (com poucos pressupostos) ou não paramétrico (livre de pressuposto) na primeira etapa    


<br>
<br>

# Limitação 

- Sensível a viés oculto por variável omitida   


<br>
<br>

---